臺灣臺南地方法院刑事判決　　　　　 94年度訴更(一)字第2號
公　訴　人　臺灣台南地方法院檢察署檢察官
被　　　告　己○○
上列被告因偽造文書等案件，經檢察官提起公訴（九十三年度偵
字第四○八四號），由本院以九十三年度訴字第六三四號為公訴
不受理判決後，經台灣高等法院台南分院以九十三年度上訴字第
八二九號撤銷原判決發回本院，本院判決如下：
    主  文
己○○連續行使偽造私文書，足以生損害於他人，累犯，處有期
徒刑壹年貳月。如附表所示偽造之署押均沒收之。
    事  實
一、楊琪峰於民國八十一年間，曾犯懲治盜匪條例等案件，經法
    院判處有期徒刑八年四月確定，於八十五年三月八日假釋出
    獄，於八十九年三月九日假釋期滿（構成累犯）；另於九十
    一年間因傷害案件，經判處有期徒刑四月，於九十二年十月
    二十四日易科罰金執行完畢（與累犯無涉），仍不知悔改。
二、楊琪峰係址設臺南市○○路○段三三六號「長順通訊企業社
　　」之負責人，明知戊○○、壬○○○、甲○○並無申辦門號
　　之意思，竟基於意圖為自己不法所有及偽造文書之概括犯意
　　，於民國（下同）八十九年四月十四日，持不詳來源取得如
　　附表所示戊○○、壬○○○及甲○○之國民身分證，交予不
　　知情之店員丁○○，佯稱上開三人欲申辦行動電話門號，利
　　用不知情之丁○○在泛亞電信股份有限公司（以下簡稱泛亞
　　公司）用戶申請書及遠傳電信股份有限公司（以下簡稱遠傳
　　公司）行動電話服務申請書上，偽造如附表所示戊○○等人
　　之簽名，並偽填其等之身分資料後，向泛亞公司、遠傳公司
　　申請如附表所示號碼之行動電話使用，致使泛亞公司及遠傳
　　公司陷於錯誤，誤認係戊○○等人所申請使用，而核發行動
　　電話門號及ＳＩＭ卡，再由不知情之丁○○交予楊琪峰，楊
　　琪峰乃自行或交由第三人連續盜用上開行動電話門號通信，
　　使泛亞公司及遠傳公司陷於錯誤，誤認其係有權撥打之行動
　　電話租用戶，而提供電信通話服務，以取得如附表所示金額
　　之財產上不法利益，並列帳在戊○○、壬○○○及甲○○名
　　下，足以致生損害於戊○○、壬○○○及甲○○之權益及電
　　信業者對於行動電話使用者身分確認及帳務管理之正確性。
三、案經臺灣高等法院臺南分院檢察署函轉台南地方法院檢察署
    偵查起訴。
    理  由
壹、程序部分：
    按刑事訴訟法第二百六十條第一款之「發見新事實或新證據
    」，比之同法再審編所稱「發見確實之新證據」，其條件本
    較寬泛，故「不起訴處分確定後，因傳訊證人發見新證據者
    ，依刑事訴訟法第二三九條（現行法第二六○條）第一款規
    定，與同法第四一三條（現行法第四二○條）第一項第六款
    所謂確實之新證據，其情形不同。」（司法院二十六年院字
    第一六四一號解釋），「不起訴處分已確定者，被告既於另
    一傷害案內自白，此項自白，自可認為前經不起訴之殺人案
    件之新證據，再行起訴，原為法之所許。」（最高法院二十
    七年上字第七三四號判例），「處分不起訴確定在案，再向
    警察分局告訴，被告亦在該分局自白不虛，則被告之自白即
    係第一次告訴案之新證據，檢察官據以再行起訴，自非違反
    規定」（最高法院二十九年上字第一三○八號判例）。據上
    解釋、判例以觀，刑事訴訟法第二百六十條第一款所稱之「
    新事實或新證據」，並不以在不起訴處分確定前即已存在而
    於當時未經發見者為限，縱其「新事實或新證據」係發生於
    不起訴處分確定之後，既經發見，檢察官仍得依據上開條文
    規定再行起訴。本件被告己○○因偽造文書案件，雖經臺灣
    臺南地方法院檢察署檢察官於九十一年八月三日以九十一年
    度偵緝字第四一七號為不起訴處分確定在案，惟檢察官為不
    起訴處分所憑之證據，乃在於被告己○○辯稱其以戊○○、
    壬○○○、甲○○之名義所申辦之門號000000000
    0、0000000000、0000000000、00
    00000000、0000000000係共同被告癸○○持委託書及戊○○、壬○○○、甲○○之身分證至其店內
    申請門號，由店內小姐丁○○代為申辦門號使用云云，嗣因
    共同被告癸○○經傳、拘不到，經檢察官依法通緝後，以被
    告己○○犯罪嫌疑不足為由，予以不起訴處分。詎共同被告
    癸○○經通緝到案後，經檢察官提起公訴，而共同被告癸○○於本院及台灣高等法院台南分院審理時均否認上情（見本
    院九十年度訴字第一四五七號卷第一五０頁、台灣高等法院
    台南分院九十二年度上訴字第一三五五號卷第七一頁）。嗣
    經台灣高等法院台南分院於九十二年十二月十九日以證人身
    分傳喚丁○○到庭後亦否認有見過癸○○，並證稱：戊○○
    、壬○○○、甲○○是是老闆拿他們的身分證表示要代辦，
    辦好後再交給老闆等語（見台灣高等法院台南分院九十二年
    度上訴字第一三五五號卷第三九頁至第四二頁）。其後復經
    台灣高等法院台南分院於九十三年二月十一日以證人身分傳
    喚被告己○○到庭，質以證人丁○○之證詞後，被告己○○
    具結後證稱：伊並沒有將癸○○之證件交給丁○○，這件是
    伊自己要辦的等語（見台灣高等法院台南分院九十二年度上
    訴字第一三五五號卷第六八頁及第六九頁）。是本案起訴書
    之證據清單編號一、二所載之被告己○○於本院以證人身分
    具結後所為之自白及證人丁○○於台灣高等法院台南分院之
    證詞，均為檢察官於不起訴處分確定後所發現之「新證據」
    。本件既有上開新證據，應已足認被告確有本案偽造文書等
    嫌疑，且該證據均非上開另案不起訴處分確定前已經發現之
    證據，而係迄至對另案共同被告癸○○偽造文書案件審理時
    始行發現，至為灼然。從而，揆諸首揭法律規定與解釋、判
    例說明，本案被告雖經上開不起訴處分確定，但既有發現上
    開新證據，檢察官自得續行偵查，並對被告提起本案之訴。
    本院自應進入實體為其審酌，核先敘明。
貳、實體部分：
一、訊據被告否認上情，辯稱：本件是由伊先確定委託人之身分
    證正本後，我去做其他的事，交代給小姐處理，小姐符合標
    準程序，責任自然應由伊承擔云云。
二、經查：
（一）被害人戊○○、壬○○○及甲○○三人並未申請如附表所
      示泛亞公司及遠傳公司行動電話門號，其三人均係遭冒名
      等情，業經被害人戊○○等三人於警訊及偵查中證述綦詳
      ，並有如附表所示偽造之用戶申請書及行動電話服務申請
      書附卷可稽。足見本件被害人戊○○確係遭人冒用渠等名
      義，申辦如附表所示之行動電話至明。
（二）證人癸○○於本院審理時詰證後稱：委託書是我寫的，當
      時我只有填寫委託人的年籍資料，但事後我沒有拿到ＳＩ
      Ｍ卡及相關資料。不直接寫申請書，是因為他說要委託他
      們代辦，所以要填寫委託書。當時被告也有在場，我並無
      拿被害人戊○○、被害人壬○○○、被害人甲○○他們三
      人的國民身分證去申請行動電話等語（見本院九十四年十
      一月十七日審理筆錄）。核與證人即店員丁○○於台灣高
      等法院台南分院時證稱：伊並沒有見過癸○○等語（見台
      灣高等法院台南分院九十二年度上訴字第一三五五號卷第
      三九頁至第四二頁）相符，可見證人癸○○並未拿被害人
      戊○○、被害人壬○○○、被害人甲○○他們三人的資料
      前去長順通訊企業社申請行動電話。
（三）被告前於台灣高等法院台南分院癸○○案件中，以證人身
      分傳喚具結後證稱：伊並沒有將癸○○之證件交給丁○○
      ，這件是伊自己要辦的等語（見台灣高等法院台南分院九
      十二年度上訴字第一三五五號卷第六八頁及第六九頁）。
      核與證人即店員丁○○於台灣高等法院台南分院證稱：戊○○、壬○○○、甲○○之行動電話門號申請書均係由伊
      填寫完畢後再送件，當時伊老闆即被告己○○表示那是他
      朋友的，因為沒有時間辦，便把身分證交予伊，請伊幫忙
      寫一寫，通過後再將卡片交給他。伊並不知道戊○○、壬○○○、甲○○是否要申辦行動電話，是老闆拿他們的身
      分證表示要代辦，辦好後再交給老闆等語（見台灣高等法
      院台南分院九十二年度上訴字第一三五五號卷第三九頁至
      第四二頁），復於本院審理時證稱：被害人戊○○、被害
      人壬○○○、被害人甲○○這三人沒有至店裡去申請行動
      電話，是因為這是我上班時，桌上就己經留有老闆（被告
      ）交辦要我們將一疊申請書填寫好的字條，說這是客人要
      辦的，請我填寫申請書，且ＳＩＭ卡辦好後交給他（老闆
      ）等語（見本院九十四年十一月十七日審理筆錄）。證人
      丁○○與被告並無嫌隙，且二人於台灣高等法院台南分院
      證詞互核一致，堪認屬實，足認被害人戊○○、壬○○○
      及甲○○三人之申請資料，確係被告己○○交付證人丁○○，並要證人丁○○辦理渠等之行動電話，且要求證人丁○○將辦妥核發之ＳＩＭ卡交予被告。在在均證，本件冒
      用被害人戊○○、被害人壬○○○、被害人甲○○他們三
      人的資料申請行動電話，並取得ＳＩＭ卡盜打電話之人為
      被告。
（四）被告另以證人癸○○申請時提出委託書，抗辯確由證人癸○○提出上開資料申請門號，並非由伊偽造云云，然觀諸
      委託書之內容上係載明「本人癸○○於八十九年四月十四
      日確實委託長順通訊企業行代辦行動電話門號申請，暨所
      提供之身份證、印章資料完全屬實」，此僅為證人癸○○
      為委託通訊行辦理上開行動電話門號，而非被害人戊○○
      、壬○○○及甲○○三人委託證人癸○○辦理行動電話，
      此亦經證人丁○○證稱：這份委託書是證人癸○○自己要
      辦行動電話，他本人出具委託書，委託我們幫他辦理行動
      電話等語綦詳（見本院九十四年十一月十七日審理筆錄）
      復於本院詰後證稱：因為本案申請書後，沒有證人癸○○
      的委託書，所以我認為是本人申請等語（見本院九十四年
      十一月十七日審理筆錄），均足證本件證人癸○○申請時
      提出委託書並非受託辦理手機門號，僅自身為委託長順通
      訊企業行代辦行動電話門號申請之用。被告上開所辯，無
      非臨訟卸責之詞，委無足採。
（五）此外，並有卷附前開行動電話之欠費明細表五紙足參，本
      案事證已臻明確，被告己○○犯行洵堪認定，應依法論科
      。
參、論罪科刑：
    核被告己○○所為，係犯刑法第三百三十九條第一項之詐欺
    取財罪（取得ＳＩＭ卡部分）、第三百三十九條第二項之詐
    欺得利罪（取得不付費撥打電話之利益部分）、及第二百十
    六條、第二百十條之行使偽造私文書罪。被告己○○利用不
    知情之員工丁○○犯罪，為間接正犯。被告己○○前揭多次
    偽造署押之行為，為偽造私文書之部分行為，又偽造私文書
    後復持以行使，偽造私文書之低度行為高度之行使行為所吸
    收，均不另論罪。被告己○○先後多次行使偽造私文書、詐
    欺取財及詐欺得利之犯行，均時間緊接，方法相同，皆觸犯
    構成要件相同之罪名，顯係基於概括犯意反覆所為，為連續
    犯，各應依刑法第五十六條規定論以一罪，並皆加重其刑。
    而被告己○○連續多次行使偽造之泛亞、遠傳公司行動電話
    業務租用申請書之目的，均在取得該行動電話門號及ＳＩＭ
    卡以供免費撥打行動電話之用，是所犯上開刑法第二百十六
    條、第二百十條之行使偽造私文書、第三百三十九條第一項
    詐欺取財及第三百三十九條第二項詐欺得利之三罪間，有方
    法、目的之牽連關係，為牽連犯，應依刑法第五十五條規定
    ，從一重之刑法第二百十六條、第二百十條之連續行使偽造
    私文書處斷。被告有如事實欄所載之罪刑及執行紀錄，有台
    灣高等法院被告全國前案紀錄表在卷可按，其於五年之內再
    犯本件有期徒刑以上之罪，為累犯，應依法加重其刑，並依
    法遞加重之。爰審酌被告己○○適值壯年，四肢健全且心智
    正常，不思以正常途徑取財，竟以前開方式圖利，嚴重漠視
    他人姓名及財產權益，及盜打行動電話之金額，其犯後仍否
    認犯行態度不好等一切情狀，量處如主文所示之刑，以資懲
    儆。如附表所示偽造之署押，不問屬於被告與否，均應依刑
    法第二百十九條，宣告沒收。
肆、至移送併辦（九十三年度偵緝字第六○五號）部分：
一、移送併辦意指略以：被告楊琪峰「宏汶企業股份有限公司」
    （以下簡稱宏紋公司）之員工，宏紋公司前於民國（下同）
    九十二年四月十四日，與「隆通國際事業股份有限公司」（
    以下簡稱隆通公司）簽訂經銷合約書，受隆通公司之委託經
    銷其所有之國際及國內電信加值網路系統，被告己○○即從
    事為宏紋公司及隆通公司招攬客戶並申辦行動電話門號之工
    作。詎被告己○○明知庚○○、丙○○及辛○○等人並無申
    辦門號之意思，竟基於意圖為自己不法所有及偽造文書之概
    括犯意，連續於九十二年五月二十一日（庚○○部分）、九
    十二年五月二十六日（丙○○部分）及九十二年五月八日、
    九十二年五月十五日、九十二年六月二日（以上為辛○○部
    分），持不詳來源取得庚○○、丙○○及辛○○之國民身分
    證，交予隆通公司，佯稱上開三人欲申辦行動電話門號，並
    虛偽填載上開三人之行動電話服務申請書，再偽造上開三人
    之簽名，並偽填其等之身分資料後，向隆通公司申請行動電
    話使用，致使隆通公司陷於錯誤，誤認係庚○○等人所申請
    使用，而向行動電話電信公司申請核發行動電話門號及ＳＩ
    Ｍ卡後，交予被告己○○，被告己○○乃自行或交由第三人
    連續盜用上開行動電話門號通信，使電信公司陷於錯誤，誤
    認其係有權撥打之行動電話租用戶，而提供電信通話服務，
    以取得財產上不法利益，足以致生損害於庚○○、丙○○及
    辛○○之權益及隆通公司對於行動電話使用者身分確認及帳
    務管理之正確性。因認被告涉犯刑法第三百三十九條第一項
    之詐欺取財、第三百三十九條第二項之詐欺得利、及第二百
    十六條、第二百十條之行使偽造私文書等罪嫌云云。
二、移送併辦部分以被告所涉罪嫌與前開論罪有連續犯之裁判上
    一罪關係而移送併辦，然查：刑法上連續犯之成立，須行為
    人連續數行為犯同一罪名時，主觀上具有概括之犯意為其前
    提，換言之，即行為人自始即為一個預定之犯罪計劃而連續
    以數行為實施之者，為連續犯，苟其犯意各別，並非本於一
    個概括之意思時，仍應併合論罪，不得以連續犯論（參照最
    高法院二十二上字第三九四號、二十三年上字第二三八九號
    判例）。移送併案被告偽造庚○○、丙○○及辛○○之資料
    申辦行動電話之時間為九十二年五月二十一日（庚○○部分
    ）、九十二年五月二十六日（丙○○部分）及九十二年五月
    八日、九十二年五月十五日、九十二年六月二日（以上為辛○○部分）而起訴案件之犯罪時間為八十九年四月十四日，
    二者犯罪時間相距超過三年。參以本件與上開案件之被害人
    並非同一人等情，足認被告並非基於概括之犯意而為本件犯
    罪，尚難認屬連續犯，移送併辦部分與起訴案件既無從生連
    續犯之關係，應退請檢察官另行偵查，附此敘明。
據上論斷，應依刑事訴訟法第二百九十九條第一項前段，刑法第
十一條前段、第五十六條、第二百十六條、第二百十條、第三百
三十九條第一項、第二項、第五十五條、第四十七條、第二百十
九條，罰金罰鍰提高標準條例第一條前段，判決如主文。
本案經檢察官乙○○到庭執行職務
中　　華　　民　　國　　94　　年　　11　　月　　25　　日
　　　　　　　　　刑事第九庭
                      審判長法　官　蔡奇秀
                            法　官　黃欣怡
                            法　官　楊佳祥
以上正本證明與原本無異。
如不服本判決，應於收受送達後10日內向本院提出上訴書狀（應
附繕本）。
　　　　　　　　　　　　　　書記官　黃瓊蘭
中　　華　　民　　國　　94　　年　　11　　月　　25　　日
附錄本案論罪科刑法條全文：
中華民國刑法第二百一十條
偽造、變造私文書，足以生損害於公眾或他人者，處五年以下有
期徒刑。
中華民國刑法第二百一十六條
行使第二百十條至第二百十五條之文書者，依偽造、變造文書或
登載不實事項或使登載不實事項之規定處斷。
中華民國刑法第三百三十九條第一項
意圖為自己或第三人不法之所有，以詐術使人將本人或第三人之
物交付者，處五年以下有期徒刑、拘役或科或併科一千元以下罰
金。
附表：
┌──┬────┬───────────┬──────────┬─────┐
│編號│姓　　名│偽造之行動電話申請書或│行動電話門號　　　　│通話費　　│
│　　│　　　　│同意書暨其上偽造之署押│（ＳＩＭ卡）　　　　│（新台幣）│
├──┼────┼───────────┼──────────┼─────┤
│一　│戊○○　│偽造之泛亞公司用戶申請│Ｚ000000000│五十七點　│
│　　│　　　　│書暨其上偽造之戊○○簽│　　　　　　　　　　│六七元　　│
│　　│　　　　│名二枚（一式三聯）　　│　　　　　　　　　　│　　　　　│
│    │        │　　　　　　          │                    │          │
├──┼────┼───────────┼──────────┼─────┤
│二　│壬○○○│偽造之泛亞公司用戶申請│Ｚ000000000│七百二十　│
│　　│　　　　│書暨其上偽造之壬○○○│　　　　　　　　　　│元　　　　│
│　　│　　　　│簽名二枚（一式三聯）　│　　　　　　　　　　│　　　　　│
│    │        │　　　　　　          │                    │          │
├──┼────┼───────────┼──────────┼─────┤
│三　│壬○○○│偽造之泛亞公司用戶申請│Ｚ000000000│七百十六　│
│　　│　　　　│書暨其上偽造之壬○○○│　　　　　　　　　　│元　　　　│
│　　│　　　　│簽名二枚（一式三聯）　│　　　　　　　　　　│　　　　　│
│    │        │　　　　　　          │                    │          │
├──┼────┼───────────┼──────────┼─────┤
│四　│壬○○○│偽造之遠傳公司行動電話│Ｚ000000000│一萬四千　│
│　　│　　　　│服務申請書暨其上偽造之│　　　　　　　　　　│九百九十　│
│　　│　　　　│壬○○○簽名一枚（一式│　　　　　　　　　　│四元　　　│
│    │        │三聯）　　　          │                    │          │
├──┼────┼───────────┼──────────┼─────┤
│五　│甲○○　│偽造之遠傳公司行動電話│Ｚ000000000│五十三元　│
│　　│　　　　│服務申請書暨其上偽造之│　　　　　　　　　　│　　　　　│
│　　│　　　　│甲○○簽名一枚（一式三│　　　　　　　　　　│　　　　　│
│    │        │聯）　　　　          │                    │          │
└──┴────┴───────────┴──────────┴─────┘
